臺灣士林地方法院民事裁定
111年度消債職聲免字第44號
債  務  人  陳忠民  

代  理  人  謝宗安律師（法扶律師）
上列當事人聲請免責事件，經本院裁定終結清算程序確定，裁定
如下：
    主  文
債務人陳忠民應予免責。
    理  由
一、按法院為終止或終結清算程序之裁定確定後，除別有規定外
    ，應以裁定免除債務人之債務，消費者債務清理條例（下稱
    消債條例）第132條定有明文。又法院裁定開始清算程序後
    ，債務人有薪資、執行業務所得或其他固定收入，扣除自己
    及依法應受其扶養者所必要生活費用之數額後仍有餘額，而
    普通債權人之分配總額低於債務人聲請清算前2年間，可處
    分所得扣除自己及依法應受其扶養者所必要生活費用之數額
    者，法院應為不免責之裁定。但債務人證明經普通債權人全
    體同意者，不在此限，復為消債條例第133條所明定。另債
    務人有下列各款情形之一者，法院應為不免責之裁定。但債
    務人證明經普通債權人全體同意者，不在此限：一、於7 年
    內曾依破產法或本條例規定受免責。二、故意隱匿、毀損應
    屬清算財團之財產，或為其他不利於債權人之處分，致債權
    人受有損害。三、捏造債務或承認不真實之債務。四、聲請
    清算前2年內，因消費奢侈商品或服務、賭博或其他投機行
    為，所負債務之總額逾聲請清算時無擔保及無優先權債務之
    半數，而生開始清算之原因。五、於清算聲請前1年內，已
    有清算之原因，而隱瞞其事實，使他人與之為交易致生損害
    。六、明知已有清算原因之事實，非基於本人之義務，而以
    特別利於債權人中之一人或數人為目的，提供擔保或消滅債
    務。七、隱匿、毀棄、偽造或變造帳簿或其他會計文件之全
    部或一部，致其財產之狀況不真確。八、故意於財產及收入
    狀況說明書為不實之記載，或有其他故意違反本條例所定義
    務之行為，致債權人受有損害，或重大延滯程序；債務人有
    前條各款事由，情節輕微，法院審酌普通債權人全體受償情
    形及其他一切情狀認為適當者得為免責之裁定，消債條例第
    134條及第135條亦有明文。
二、經查：
  ㈠本件債務人陳忠民於民國109年5月12日依消債條例第151條第
    1項規定向本院聲請調解，因調解不成立，債務人於調解不
    成立當日即109年6月8日聲請清算，依消債條例第153條之1
    第2項規定，以其調解之聲請視為清算之聲請，經本院以109
    年度消債清字第70號裁定自109年12月22日17時起開始清算
    程序，並於111年1月20日公告本院編造之分配表，普通債權
    人分配總額為新臺幣（下同）6萬1,890元，復於111年4月25
    日裁定本件清算程序終結在案。業經調閱本院109年度司消
    債調字第203號消費者債務清理事件卷、109年度消債清字第
    70號清算事件卷（下稱消債清卷）、110年度司執消債清字
    第2號清算事件卷等卷宗，查核無訛。是依首揭規定，本院
    應依職權裁定是否免除債務人之債務，經本院函詢各債權人
    陳述意見，債權人台新資產管理股份有限公司未具狀及到庭
    表示意見，債權人滙誠第一資產管理股份有限公司、新加坡
    商艾星國際有限公司台灣分公司表示依職權裁定，其餘債權
    人均具狀表示不同意債務人免責。
  ㈡債務人並無消債條例第133條不免責事由
  ⒈經查，債務人自109年12月22日17時起開始清算程序，其先前
    罹患尿毒症、姿態型低血壓、左股骨頭缺血性壞死等疾病，
    須長期接受血液透析治療，有三軍總醫院診斷證明書為憑（
    見消債清卷第95頁），迄今仍無法工作，並領有身心障礙證
    明（見本院卷第214頁），每月領取身心障礙者生活補助新
    臺幣（下同）5,065元，此有臺北市政府社會局111年9月14
    日北市社助字第1113145731號函、債務人郵局帳戶存摺內頁
    明細在卷可佐（見本院卷第118頁、第174頁至第210頁），
    故債務人每月收入為5,065元，應堪以認定。
  ⒉又債務人居住於臺北市內湖區，其每月必要生活費用並未超
    出臺北市111年度每人每月最低生活費18,682元之1.2倍即2
    萬2,418元（計算式：18,682×1.2＝22,418）（見本院卷第14
    6頁）。是以，債務人自裁定開始清算程序後，雖有固定收
    入，扣除必要生活費用之數額後已無餘額（計算式：5,065－
    22,418＝17,353），不足部分由其配偶工作所得支應，方能
    勉強維持生活（見本院卷第147頁、第223頁），核與消債條
    例第133條前段規定應為不免責裁定之要件不符，自不得依
    該規定為不免責之裁定。
  ㈢債務人亦無消債條例第134條不免責事由
　⒈第134條第2款部分：債權人台新國際商業銀行股份有限公司
    （下稱台新銀行）主張債務人有隱匿財產行為云云（見本院
    卷第48頁、第128頁），惟債權人並未具體說明債務人有何
    等符合前開事由之情事，自不能遽為認定債務人符合第134
    條第2款事由。
　⒉第134條第4款部分：債權人台新銀行、凱基商業銀行股份有
    限公司、國泰世華商業銀行股份有限公司、滙豐（台灣）商
    業銀行股份有限公司均主張債務人有奢侈浪費或其他投機行
    為之情事（見本院卷第48頁、第50頁、第54頁、第80頁、第
    128頁、第216頁），卻未能提出任何證據以實其說，自難採
    信；另查債務人於聲請清算前二年間並無入出境紀錄（見本
    院限制閱覽卷），亦難認有奢侈浪費之情事。
　⒊此外，復查無債務人有消債條例第134條各款應為不免責裁定
    之事由，自不得依此規定裁定不免責。
三、綜上所述，債務人經法院終結清算程序之裁定確定後，本院
    依消債條例第136條規定通知全體無擔保債權人就債務人是
    否應予免責乙節以書面及到場陳述意見，其等雖表示反對債
    務人免責，並主張債務人有消債條例第133條及第134條各款
    不免責事由，但經本院調查結果，並審酌債務人收入及支出
    狀況，與其積欠債務之內容、原因等情，認債務人並無前揭
    條文各款所定之情事，依上說明，自應依首開規定裁定本件
    債務人免責，爰裁定如主文。
中    華    民    國   111    年    10    月    31    日
                  民事第三庭 法  官  劉育琳
以上正本係照原本作成。
如對本裁定抗告，應於裁定送達後10日內向本院提出抗告狀，並
繳納抗告費新臺幣1,000 元。　　　　　　　　　
中　　華　　民　　國　　111 　年　　10　　月　　31　　日
                             書記官  邱勃英